【裁判字號】    99,交聲,149
【裁判日期】    990430
【裁判案由】    聲明異議
【裁判全文】
臺灣嘉義地方法院交通事件裁定         99年度交聲字第149號
原處分機關  交通部公路總局嘉義區監理所嘉義市監理站
異  議  人  乙○○
上列異議人即受處分人因違反道路交通管理處罰條例案件，對於
交通部公路總局嘉義區監理所嘉義市監理站於民國99年3月25日
所為之處分（原處分案號：嘉監義裁字第裁76—KAD127455號）
，聲明異議，本院裁定如下：
    主  文
原處分撤銷。
乙○○汽車駕駛人行車速度，超過規定之最高時速四十公里以上
六十公里以下，處罰鍰新台幣貳仟元，並記違規點數壹點。
    理  由
一、原處分機關裁決意旨略以：異議人即受處分人乙○○於民國
    99年1月16日上午8時32分許，駕駛車牌號碼2U－1526自小客
    貨車，行經雲林縣台西鄉○○○○○路南下3.5公里處，行車速
    度達每小時101公里，逾越該路段之速限每小時60公里而有
    超速違規事實，經警掣單舉發，原處分機關遂於99年3月25
    日作成嘉監義裁字第裁76—KAD127455號裁決書，以異議人
    有「汽車駕駛人行車速度，超過規定之最高時速40公里以上
    60公里以下」之違規事實，而依道路交通管理處罰條例第40
    條及違反道路交通管理事件統一裁罰基準表規定裁處異議人
    罰鍰新台幣2千元等語。
二、異議人則以：伊確有駕駛前揭車輛，於上開時間經過上開地
    點，然伊當天時速應該僅有60幾公里，警方所適用之測速器
    準確性有問題。又本件員警取締超速違規，並未依法設立測
    速照相警示牌，縱有設立，其警示牌亦過小，亦未於100公
    尺前明顯標示，是本件員警執法之適法性有問題，為此聲明
    異議狀請法院撤銷原處分等語。
三、按汽車駕駛人，行車速度，超過規定之最高時速，處新臺幣
    1,200元以上2,400元以下罰鍰，並予記違規點數1點，道路
    交通管理處罰條例第40條第1項、第63條第1項第1款分別定
    有明文。又汽車駕駛人行車速度超過規定之最高速限之違規
    行為，採用固定或非固定式科學儀器取得證據資料證明者，
    於一般道路須至少於100公尺前，明顯標示之，道路交通管
    理處罰條例第7條之2第3項亦定有明文。
四、經查：
(一)異議人於99年1月16日上午8時32分許，駕駛車牌號碼2U－15
    26自小客貨車，行經雲林縣台西鄉○○○○○路南下3.5公里處
    ，行車速度達每小時101公里，逾越該路段之速限每小時60
    公里而有超速違規事實，經警掣單舉發，原處分機關遂於99
    年3月25日作成嘉監義裁字第裁76—KAD127455號裁決書（下
    稱原處分書），以異議人有「汽車駕駛人行車速度，超過規
    定之最高時速40公里以上60公里以下」之違規事實，而裁處
    異議人罰鍰新台幣2千元等情，業據證人即本件舉發員警甲
    ○○於本院調查時證稱：異議人因違規超速而被舉發，該地
    限速60公里，異議人被測到時速101公里。測速儀係設定超
    過時速80公里才拍攝，一旦違規被拍攝後，回到隊上就會沖
    洗相片，再根據相片資料舉發等語（見本院卷第26、28頁）
    ，復有異議人駕駛前揭車輛違規超速相片1幀（見裁決卷第
    14頁），及雲林縣警察局舉發違反道路交通處理事件通知單
    、上開裁決書各1份附卷足稽（見本院卷第5、6頁）是本件
    異議人駕駛車輛於前揭時、地確有超速行駛之情事，堪以認
    定。
(二)異議人固辯稱：伊當天時速應該僅有60幾公里，並質疑測速
    儀器之準確性。然查，證人甲○○於本院調查時證稱：異議
    人超速違規係經由雷達測速器所測得，該儀器每年檢驗1次
    ，有檢驗合格證書為憑，伊所提出之標準局檢驗合格證書所
    示之測速儀即係用以拍攝異議人違規之該測速儀等語（見本
    院卷第26、28頁），復有經濟部標準檢驗局雷達測速儀檢定
    合格證書1紙在卷可佐（見本院卷第23頁）。觀諸該合格證
    書所示，檢定日期為98年6月10日，有效期限為99年6月30日
    ，故該雷達測速儀仍於檢驗有效期限內，其準確度應值得信
    賴，當無測速錯誤之疑慮。
(三)異議人固另辯稱：員警取締超速違規，並未依法設立測速照
    相警示牌，縱有設立，其警示牌亦過小，亦未於100公尺前
    明顯標示云云。然查：
  1.證人甲○○於本院調查時證稱：伊於99年1月16日上午執行
    車輛車速違規舉發，有擺設「前有測速照相」之告示牌，伊
    所使用之測速儀是活動式的，當天南北雙向都有拍攝，其中
    之一告示牌擺放在155公路南下3公里處里程排下方，另一則
    放置在155公路北上約3.9公里處。執行程序為先擺設告示牌
    ，再拍攝告示牌位置照片，再執行測速照相，本院卷第8頁2
    張相片，即為其當日擺設告示牌所拍攝相片等語（見本院卷
    第27頁），復有上開告示牌擺設位置相片2幀、現場圖1張存
    卷足參（見本院卷第8、22頁）。參以本件取締異議人超速
    違規地點為上開155線公路南下3.5公里處，足認故本件員警
    於執行超速違規取締時，確有於南北二方向各擺設告示牌，
    且所擺設之告示牌距測速照相取締違規處100公尺以上。再
    對照上開相片所示之告示牌，縱有設置過低或相較於一般固
    定式告示牌為小等情，然其圖樣及字體醒目並淺顯易懂，且
    員警執行取締當時天氣晴，其周圍並無障礙、遮蔽物，視距
    良好，故就領有駕駛執照之駕駛人而言，該等標誌應屬顯而
    易見、目視可及之範圍內，於其駛入該路段相當距離時，即
    應得發現該等標誌。
  2.況道路交通管理處罰條例第7條之2第3項之立法用意，不外
    藉警示科處違規人行政裁罰，敦促駕駛人依行車速限駕駛，
    以期在駕駛人避免受罰之心理下，得依速限駕駛，進而維護
    行車安全之最大效益，尚非謂如取締機關有違反上開注意規
    定，駕駛人超速行駛之違規行為即應不罰致道路交通法規有
    關限速相關規定流於具文，影響駕駛人自身及其他用路人之
    生命、身體安全。故駕駛人有遵照限速駕駛之注意義務不因
    有無設置警告標誌而異至為灼然。本件異議人於本院調查時
    亦陳稱：如果伊有超速，不會因員警未設置「前有測速照相
    」之警告標誌而使其違規行為因此而成為合法行為，足徵異
    議人對於上開法條之立法用意亦有所認識。職是，縱然本件
    執勤員警取締超速違規，並未依法設立測速照相警示牌，或
    雖有設置，然警示牌亦過小，或未於100公尺前明顯標示，
    亦與異議人是否有超速之違規行為無涉，異議人自難據為免
    罰事由。
五、末按交通法庭認為聲明異議有理由或聲明異議雖無理由而原
    處分不當或違法者，應以裁定將原處分經聲明異議部分撤銷
    ，並自為裁定，道路交通案件處理辦法第20條前段定有明文
    。查本件原處分機關以受處分人確有上開違規事實為由，依
    道路交通管理處罰條例第40條及違反道路交通管理事件統一
    裁罰基準表規定裁處異議人罰鍰新台幣2千元，雖非無見，
    惟依同條例第63條第1項第1款規定，行為人有違反第40條之
    規定者，除依原條款處罰鍰外，並予記違規點數1點，而本
    件依卷附原處分機關裁決書，原處分機關漏未於裁決書之處
    罰主文欄內記載並予記異議人違規點數1點，自難認為允當
    ，從而，本件異議人之異議雖無理由，惟原處分機關就上開
    裁決書之處分既有前述漏未記點之違誤，自應由本院將原處
    分撤銷，另諭知如主文第二項所示之裁罰。
六、據上論斷，依道路交通案件處理辦法第20條前段，裁定如主
    文。
中    華    民    國    99    年    4     月    30    日
                  交通法庭法  官  啟夫
上列正本證明與原本無異。
如不服本裁定，應於裁定送達後5日內向本院提出抗告狀（應附
繕本）。
中    華    民    國    99    年    4    月    30    日
                          書記官  侯麗茹

司法院資訊處製作；財團法人民間司法改革基金會備份。
